【裁判字號】    89,簡上,449
【裁判日期】    900615
【裁判案由】    遷讓房屋
【裁判全文】
臺灣高雄地方法院民事判決  八十九年度簡上字第四四九號
    上 訴 人  甲○○
    被上訴人  乙○○
右當事人間請求遷讓房屋事件，上訴人對於中華民國八十九年十月十二日本院鳳山簡
易庭八十九年度鳳簡字第四九號第一審判決提起上訴，本院判決如左：
    主  文
上訴駁回。
第二審訴訟費用由上訴人負擔。
    事  實
甲、上訴人方面：
  一、聲明：(一)原判決廢棄。(二)被上訴人在第一審之訴駁回。
  二、陳述：除與原審判決書所載者相同茲予引用外，補稱：被上訴人執有之租約，
      上訴人否認其為真正，此租約係兩造為配合向銀行貸款而虛偽通謀製作不實之
      租約，以及系爭房屋遭法院拍賣，由第三人吳俐潔買受，上訴人即與仲介公司
      黃麗萍約定以相當代價向吳俐偉承買，並覓得被上訴人為人頭登記，嗣後再持
      上述租約向銀行申辦貸款未果，被上訴人卻以假租約提出本訴。而系爭租約於
      立約時，被上訴人並非所有權人，以及證人吳俐潔亦於民國八十九年八月三十
      一日於原審證述：上訴人欲買這房子，有原判決書第二頁載明，俱證上訴人確
      有透過仲介公司黃麗萍，買下登記人頭即被上訴人名義而已，而證人吳俐謀亦
      稱未與被上訴人簽約買賣，俱證被上訴人為人頭。況且立約日期為八十八年三
      月三十日起至八十九年三月二十九日，而在此之前上訴人即已居住期內，則上
      訴人又未何要向被上訴人承租﹖再者上訴人亦已表明要承買系爭房屋，當然更
      不會向人頭被上訴人承租，系爭租約若非虛假，僅係配合貸款，又為何租金僅
      僅新台幣（下同）六千元，僅付至八十九年二月份，以後即不付？凡此種種豈
      非互為矛盾﹖
  三、證據：援用原審之立證方法，另請求訊問證人黃麗萍（現改名為黃宜婕）、鍾
      政勳、吳俐潔。
乙、被上訴人方面：
  一、聲明：求為判決如主文所示。
  二、陳述：除與原審判決書所載者相同茲予引用外，補稱：門牌號碼高雄縣林園鄉
      ○○○路二四九巷三四弄三號七樓房屋之系爭房屋一棟，係被上訴人以價金二
      百三十二萬輾轉自吳俐潔向法院標買所得，價金全部被上訴人所獨自出資。茲
      因上訴人自八十九年三月一日起即未繳租金，經被上訴人以存證信函催繳租金
      並收回系爭房屋，惟上訴人迄仍無權占用，爰本於所有權之作用，依民法第七
      百六十七條所有物返還請求之規定提起本訴，請求判命上訴人遷讓系爭房屋。
  三、證據：援用原審之立證方法，並聲請訊問證人王振芬。
    理  由
一、按訴之變更或追加，非經他造同意，不得為之，但情求之基礎事實同一者，不在
    此限，對於簡易程序所為之裁判，提起上訴者，準用之，民事訴訟法第四百四十
    六條第一項、第四百三十六條之一第三項分別定有明文。經查，本件被上訴人原
    依民法第四百五十五條有關承租人於租賃關係終止後，應返還租賃物之規定起訴
    請求上訴人應返還系爭房屋，於本院審理中，基於所有權之作用，追加依所有物
    返還請求權之規定，訴請上訴人應返還系爭房屋，依前揭法條所示，其請求權之
    依據固有不同，惟上訴人無權占用之基礎事實則屬同一，是揆諸前揭規定，自應
    予准許，合先敘明。
二、被上訴人起訴主張系爭房屋一棟，係被上訴人獨自出資以價金二百三十二萬輾轉
    自吳俐潔向法院標買所購得，惟上訴人迄今仍無權占有使用中，爰本於所有權之
    作用，依民法第七百六十七條所有物返還請求之規定提起本訴，請求判命上訴人
    遷讓系爭房屋。上訴人則以：系爭房屋本為被上訴人所有，信託登記於案外人李
    泰興名下，並由上訴人居住，因該房屋遭法院拍賣，乃透過仲介公司黃麗萍先以
    人頭即被上訴人名義買下，事後再由上訴人找人高價買回，被上訴人所提房屋租
    賃契約書雖係上訴人所簽，惟該契約書係為向銀行貸款所成立之假租約，此觀被
    上訴人將系爭房屋出租於上訴人當時，被上訴人尚非系爭房所有權人等語置辯，
    請求駁回被上訴人之訴。
三、按所有人對於無權占有或侵奪其所有物者，得請求返還之，民法第七百六十七條
    上段定有明文。又租約終止後，出租人除得本於租賃物返還請求權，請求返還租
    賃物外，倘出租人為租賃物所有人時，並得本於所有權之作用，依無權占有之法
    律關係，請求返還租賃物，最高法院著有七十五年台上字第八○一號判例足資參
    考。
四、經查，本件被上訴人主張系爭房屋，係其輾轉向吳俐潔購買，為其所有之事實，
    業據其提出土地登記簿、建築改良物登記簿及建物所有權狀、土地銀行存摺內頁
    、存證信函各一份為證，自堪信其主張為真正。而本件上訴人亦始終自認其尚居
    住在系爭房屋內之事實，惟以前揭情詞置辯。茲查，系爭房屋係被上訴人輾轉自
    法院拍賣後向吳俐潔以二百三十二萬元購得等情，有上開土地登記簿、建築改良
    物登記簿及建物所有權狀、土地銀行存摺內頁各一份在卷可稽，亦經證人吳俐潔
    於原審及本院準備程序中證述屬實。上訴人雖一再聲稱系爭房屋為其所有，伊才
    是真正之實際所有權人云云，然於本院審理時亦自承就本件系爭房屋並未支付任
    何價金，則其雖屢屢堅稱伊為系爭房屋之實際所有權人云云，顯難置採。又上訴
    人既自認系爭租約為虛偽不實，且對並未繳付租金之事實亦不為爭執，則上訴人
    對系爭房屋即無租賃權存在，自無正當使用之權源，其現仍占有使用，即屬無權
    占用。被上訴人既係本件系爭房屋所有人，自得本於所有權之作用，依無權占有
    之法律關係，請求返還系爭房屋。
五、綜上所述，系爭房屋之所有權人為被上訴人，而上訴人對於系爭房屋既無租賃關
    係存在，其迄仍占用系爭房屋即屬無正當合法權源之無權占有，是被上訴人自得
    依據民法第七百六十七條所有物返還請求之規定，訴請上訴人遷讓系爭房屋。從
    而，被上訴人起訴請求上訴人交還系爭房屋，即屬有據，應予准許。原審斟酌各
    情依租賃關係而為上訴人敗訴之判決，並依職權宣告假執行，於適用法律上或有
    未盡一致，然結論上仍屬相同，經核並無違誤。上訴意旨猶執前詞指摘原判決不
    當，求予廢棄改判，非有理由，應駁回其上訴。
六、因本案事證已臻明確，上訴人其餘主張陳述及所聲請訊問之證人，均毋庸再予一
    一審酌，附此敘明。
據上論結，本件上訴為無理由，依民事訴訟法第四百三十六條之一第三項、第四百四
十九條第一項、第七十八條，判決如主文。
中      華      民      國      九十    年      六      月     十五     日
                              臺灣高雄地方法院民事庭
~B審判長法官
~B法      官
~B法      官
右為正本係照原本作成。
本判決不得上訴。
中      華      民      國      九十    年      六      月     十五     日


司法院資訊處製作；財團法人民間司法改革基金會備份。
